臺灣花蓮地方法院民事裁定
111年度監宣字第26號
聲  請  人  甲○○  

相  對  人
即受監護宣
告  之  人  乙  ○  

關  係  人  花蓮縣政府

法定代理人  徐榛蔚  
上列當事人間聲請改定監護人事件，本院裁定如下：
    主  文
改定甲○○（男，民國00年0月00日生，身分證統一編號：Z000000
000號）為受監護宣告之人乙○（男，民國00年00月0日生，身分
證統一編號：Z000000000號）之監護人。
指定花蓮縣政府為會同開具財產清冊之人。
程序費用由受監護宣告之人負擔。
    理  由
一、聲請意旨略以：聲請人甲○○為相對人乙○之兄，相對人因患
    思覺失調症，不能處理自己事務，於民國82年2月17日經本
    院以82年度禁字第3號裁定宣告為禁治產人，依法視為已為
    監護宣告。因原監護人即相對人之母丙○○於84年6月4日死亡
    ，爰聲請改定由聲請人擔任相對人之監護人，並指定花蓮縣
    政府為會同開具財產清冊之人等語。
二、按民法總則中華民國97年5月2日修正之條文施行前，已為禁
    治產宣告者，視為已為監護宣告，於修正施行後，適用修正
    後之規定，民法總則施行法第4條第2項定有明文。而上開97
    年5月2日修正之條文，業於98年11月23日施行。又受監護宣
    告之人應置監護人；監護人死亡者，法院得依受監護宣告之
    人、四親等內之親屬、檢察官、主管機關或其他利害關係人
    之聲請，或依職權，另行選定適當之監護人；法院依民法第
    1106條另行選定監護人時，應同時指定會同開具財產清冊之
    人，前開規定於成年人之監護亦有準用，此有民法第1110條
    、第1106條第1項、第1094條第4項及第1113條規定可參。
三、經查，聲請人上開主張，業據其提出親屬系統表、戶籍謄本
    、戶籍登記簿等件為證，復經本院依職權向花蓮縣富里鄉戶
    政事務所調閱戶籍登記申請書、本院82年度禁字第3號裁定
    等件核閱無訛，堪信為真實。相對人之監護人原為其母丙○○
    ，丙○○於84年6月4日死亡等情，有前揭戶籍登記簿在卷可佐
    ，是相對人之監護人丙○○既已死亡，聲請人乃相對人之兄，
    得提出本件聲請。又本院囑託維安社會工作師事務所訪視，
    據覆略以：聲請人為相對人之兄，目前身心狀況尚佳，自聲
    請人母親往生後，接手相對人照顧事宜，本件聲請動機係為
    協助相對人申請社會補助。相對人住在聲請人住家隔壁小屋
    ，由聲請人及相對人姪子們協助相對人生活照顧。聲請人具
    監護意願，對於相對人身心狀況尚能掌握，且過去對相對人
    無不利事由等情，有該事務所成年人之監護宣告案件之訪視
    評估報告在卷可查。由上可知，聲請人於原監護人即相對人
    之母死亡後，即接手照顧相對人生活相關事宜，堪認聲請人
    對於相對人有實質照護之情，且聲請人為相對人之兄，核屬
    至親，應能適切安排相對人之照顧計畫，其亦有意願擔任相
    對人之監護人，認聲請人聲請改定由其擔任相對人之監護人
    ，核無不當。而花蓮縣政府為監護事務之主管機關，且就此
    類事件具保護受監護宣告人之公益性，如由其擔任本件會同
    開具財產清冊之人，應能符合受監護人之最佳利益，花蓮縣
    政府亦表示同意擔任相對人之會同開具財產清冊之人等語，
    有花蓮縣政府111年3月28日府社福字第1110037381號函在卷
    可憑。爰選定聲請人為相對人之監護人，併指定花蓮縣政府
    為會同開具財產清冊之人。
四、依民法第1113條準用同法第1099條規定，於監護開始時，監
    護人甲○○對於受監護宣告人乙○之財產，應會同花蓮縣政府
    於2個月內開具財產清冊，並陳報法院，併此敘明。
五、依家事事件法第164條第2項，裁定如主文。
中　　華　　民　　國　　111 　年　　4 　　月　　27　　日
                  家事法庭    法  官  簡廷涓
以上正本係照原本作成。
如對本裁定抗告，須於裁定送達後10日之不變期間內，向本院提
出抗告狀，並繳納抗告費新臺幣1,000元。　　　　　　　　 
中　　華　　民　　國　　111 　年　　4 　　月　　29　　日

　　　　　　　　　            書記官  鄭  儒